臺灣高等法院刑事判決
110年度上易字第1099號
上  訴  人  臺灣臺北地方檢察署檢察官
被      告  NG KA WAI ANTONIO (中文名：吳嘉偉)

送達代收人  王怡婷律師
            姜萍律師
選任辯護人  姜萍律師	
            王怡婷律師	 	
上列上訴人因被告違反性騷擾防治法案件，不服臺灣臺北地方法
院107年度易字第773號，中華民國110年4月13日第一審判決（起
訴案號：臺灣臺北地方檢察署107年度偵字第7885號），提起上
訴，本院判決如下：
    主  文
上訴駁回。
    理  由
一、本件公訴意旨略以：被告乙 ○ ○ ○○○○       （中文名：吳
    嘉偉）為甲 即代號3327HV106261號成年女子（真實姓名年
    籍詳卷，下稱甲 ）之友人。於民國106年12月17日凌晨1時4
    8分許，在臺北市○○區○○路○○段○○號錢櫃KTV與甲 一同搭乘
    電梯到樓上，竟意圖性騷擾，趁甲 不及抗拒，以手觸摸、
    抓捏甲 之臀部。因認被告涉有性騷擾防治法第25條第1項之
    意圖性騷擾，乘人不及抗拒而為觸摸臀部之行為罪嫌。
二、公訴意旨認被告吳嘉偉涉犯性騷擾防治法第25條第1項之意
    圖性騷擾，乘人不及抗拒而為觸摸臀部之行為罪嫌，無非係
    以被告於偵查中之供述、甲 之指述、證人甲男之證述、現
    場錄影光碟1片及翻拍畫面1份等為其主要之論據。檢察官上
    訴意旨並未提出新證據，僅略以：依原審當庭勘驗案發地點
    監視器畫面內容，證人花鈺菱雖於1:49:00-1:49:11站立於
    甲 3327HV106261（真實姓名詳卷）後方，身體在甲 身後偏
    右側，右手拿手機，左手相對位置在甲 左半身後方，並於1
    :49:07-1:49:11左手有晃動之舉動，而難以排除證人花鈺菱
    左側手臂移動時觸碰或抓摸甲 左側臀部之可能。然甲 於警
    詢及偵審中就其左側臀部確有遭人抓摸等情，前後證述明確
    ，復與案發現場監視器畫面內容相符，甲 雖未親見觸摸其
    臀部之人，然臀部係遭站立於左方之被告以右手抓摸或站立
    於其右後方之證人花鈺菱以左手抓摸，當事人身體感受顯會
    不同，甲 雖未親眼所見，亦能感受係自身體左側遭人抓摸
    左側臀部，而身體自動往右挪動。再者，被告斯時以背部緊
    靠電梯牆面之方式站立於甲 左前方，甲 上臂靠電梯左側牆
    面，顯見甲 身體並未緊貼牆面，被告可輕易將手伸至被告
    左側臀部，至於攝影機雖未拍得被告身體及左肩移動之情形
    ，然依現場位置被告僅需些微移動手掌，即可輕易碰觸甲 
    之左側臀部不需有明顯之身體動作，因認原審判決認事用法
    尚嫌未洽，請將原判決撤銷，更為適當合法之判決等語。
三、性侵害犯罪防治法所稱性侵害犯罪，係指觸犯刑法第221條
    至第227條、第228條、第229條、第332條第2項第2款、第33
    4條第2項第2款、第348條第2項第1款及其特別法之罪；又行
    政機關、司法機關及軍法機關所製作必須公示之文書，不得
    揭露被害人之姓名、出生年月日、住居所及其他足資識別被
    害人身分之資訊，性侵害犯罪防治法第2條第1項、第12條第
    2項分別定有明文。另性侵害犯罪防治法第12條所定其他足
    資識別被害人身分之資訊，包括被害人照片或影像、聲音、
    住址、親屬姓名或其關係、就讀學校與班級或工作場所等個
    人基本資料，性侵害犯罪防治法施行細則第6條亦有明定。
    本件被告被訴之罪名為性騷擾防治法第25條之罪，屬性侵害
    犯罪防治法所稱之特別之法，為免被害人甲 之身分遭揭露
    ，依上開規定，對於足資識別甲 身分之資訊，及其配偶代
    號3327HV106261A號（下稱甲男）、友人費Ｏ怡及王Ｏ宇之姓
    名均予以隱匿，先予敘明。
四、訊據被告固不否認確有於公訴意旨所載之時地，與甲 等人
    同搭電梯之事實，惟堅決否認有趁甲 不及抗拒，而以手觸
    摸、抓捏甲 臀部之行為，辯稱：我根本沒有犯罪，我與甲 
    算是朋友的朋友，我跟她沒有聯絡，也沒有她的電話號碼，
    當時我與甲 一同搭乘電梯上樓，但我沒有用手捏甲 之臀部
    等語。經查： 
　㈠被告於確有於上開時地與甲 一同搭乘電梯上樓至包廂之事實
    ，已如上述，且經甲 證述明確（見偵字不公開卷38、39、5
    1、52頁、偵字卷第111、112頁），並經原審於108年4月25
    日及110年3月16日審理期日，當庭勘驗卷附證物袋內載明「
    臺北市政府警察局蒐證光碟-忠孝KTV性騷擾」光碟內，名稱
    為「G機-【10】左電梯-00000000-000000」之錄影檔案中，
    自106年12月17日1時48分19秒起（即畫面顯示光碟至8分19
    秒處）至1時50分17秒止之畫面屬實，有原審審理筆錄2份及
    監視器翻拍照片119張在卷可稽（原審卷一第225至232頁、
    資料夾），此部分事實，固堪認定。
  ㈡甲 固於警詢、偵查及原審審理時均一致證稱略以：當時電梯
    很多人擠在一起，我感覺到有東西碰到我的屁股，但我想說
    應該不太可能，所以我就將我的屁股往右邊移，希望碰我屁
    股的東西不要那麼靠近我，且我認為如果是不小心碰到我屁
    股的話，只要我移開應該就不會有那個感覺了，可是我移動
    時，發現很明顯是手在抓我屁股，且是五隻手指攤開抓住我
    後臀部左邊相對於牛仔褲口袋位置的肌肉，當時我就很確認
    是被告用力地一直抓著我的屁股，而非不小心摸到我，後來
    等到有人出電梯，我就趕快移動位置，對方就放手了。電梯
    到了我們的樓層時，很多人出電梯，我就儘量走到另外一個
    角落的邊邊，不想跟被告在一起，所以我就跟被告說我要下
    去一樓，然後被告一直叫我跟他出去，最後我是看到王Ｏ宇
    來叫我出電梯，我才跟著他出電梯。我沒有看到是誰抓我的
    ，但從頭到尾，被告就是站在我的左邊，我的後面是牆壁，
    戴帽子的證人花鈺菱則是站在我右邊的後面，如果是證人花
    鈺菱抓我的屁股，應該是抓我屁股右邊，這樣抓才比較順，
    因為她的手不夠長，且這樣她的身體會有更大的移動，所以
    不可能是別人抓我的等語（偵字不公開卷第38、39、51頁；
    偵卷第111、112頁；原審卷一第234至237、247頁）。惟告
    訴人之告訴，係以使被告受刑事訴追為目的，是其陳述是否
    與事實相符，仍應調查其他證據以資審認（最高法院52年度
    台上字第1300號判決意旨參照），從而自不能僅以甲 上開
    片面之指述，即據而認為被告確涉有其指述之犯行。
　㈢本案曾經原審於108年4月25日審理期日，當庭勘驗卷附證物
    袋內載明「臺北市政府警察局蒐證光碟-忠孝KTV性騷擾」光
    碟內，名稱為「G機-【10】左電梯-00000000-000000」之錄
    影檔案中，自106年12月17日 1時48分19秒起（即畫面顯示
    光碟至8分19秒處）至1時50分17秒止之畫面後，其結果如下
    ：「（A男為被告、B女為甲 、C男為友人王Ｏ宇、E男為友人
    費Ｏ怡）」：
　1.於01：48：19至01：48：27
　　一名身穿白色長版外套之女子離開電梯後，有一女服務生以
    手擋住電梯門而後進入電梯，並站於畫面左前方位置，按住
    開門鍵，讓乘客陸續進入。
　2.01：48：28至01：48：34
　　一名身穿卡其色風衣之男子（下稱A男）進入電梯後靠左側
    站立（即畫面中間下方），面望向電梯口。而後一名身穿黑
    色外衣右手提一橘色手提包之長髮女子（下稱B女）進入電
    梯，與A男交談，且以左手撥了一下自己的頭髮後，挪移至A
    男右側，以方便其他乘客進入電梯。
　3.01：48：35至01：48：44
　　一名戴黑框眼鏡著黑色外衣之男子進入電梯（下稱C男），
    靠電梯左側與A男對望一眼後站立於A男左手側，B女於01：4
    8：37時，以左手搭於A男之右肩上，並於01：48：38時抓住
    A男風衣，示意A男再往電梯內部移動，以方便其他乘客進入
    電梯。於01：48：41時，B女傾身，頭部瞬間倒向A男後，又
    恢復站立，B女原搭於A男右肩上之左手於此時順勢放下。
　4.01：48：38至01：48：59
　　一名右手持手機之男子（下稱D男）進入電梯後，另一雙手
    高舉之男子（下稱E男）隨後進入電梯，D男忽然掉頭往電梯
    外走，離開電梯，E男退後一步，讓D男離開後，E男再次雙
    手高舉地進入電梯。A男並看著E男面帶笑容，再以左手摀住
    嘴巴傾身而笑，B女斯時（01：48：45）亦面帶笑容，向右
    方望了一眼，看著E男面帶微笑，E男於01：48：50快速離開
    電梯（此時似為電梯超載），B女於01：48：53，往前走一
    步，伸出左手撥開前方乘客後，似欲離開電梯，但斯時電梯
    門正在關閉，於是又撥了一下頭髮站回原處，並與A及C男交
    談，靠回A男右側位置，電梯門於01：48：54關閉。
　5.01：49：00至01：49：26
　　此時電梯內人員均靜止不動，B女面無表情望著前方放空，
    於01：49：07時，一名身著白衣之女乘客走出電梯。於01：
    49：10時，A男面朝C男與C男交談，左手肘向上抬起比畫，
    於01：49：12時，A男頭轉向B女與其交談，B女搖了一下頭
    ，表情略不悅後，直視前方，並於01：49：17斜眼看了A男
    一眼後，眼神看向電梯樓層顯示處。A男於01：49：20轉頭
    看了B女一眼，B女於01：49：23身體動了一下，A男同時再
    看B女一眼後看向電梯門。
　6.01：49：27至01：49：39
　　電梯門於01：49：27時開啟，2名靠電梯右側之乘客離開電
    梯，此時原站在B女右前方身著黑色外套手插口袋之男子（
    下稱F男），挪移至電梯右後方，B女並順勢挪移至剛F男站
    立之位置，A男於01：49：29看了B女一眼，又於B女挪移時
    ，於01：49：31再轉頭看B女一眼，於01：49：33時，監視
    器拍攝到B女係以右手提著包包，左手交疊於右手上，並於0
    1：49：36側身面朝A男，A男則於01：49：38時再次看向B女
    ，2名乘客上電梯後（其中1位係為了讓剛剛離開之2名乘客
    方便離開而暫時走出電梯），電梯門於01：49：38完全關閉
    。
　7.01：49：40至01：50：17
　　C男於01：49：40轉頭向B女交談，B女於01：49：42向C男微
    笑並點頭，交談時面帶笑容持續至01：49：49。電梯門於01
    ：49：50再度開啟，4名乘客及C男陸續離開電梯。B女於01
    ：49：57挪移至電梯右方，A男挪移至電梯正中央之位置，
    並於2名乘客上電梯後，A男始走向電梯門口欲離開，於01：
    50：00時看著B女，並伸出右手欲抓B女左手腕，B女將A男手
    撥開後，左手比著向下之動作，A男再次舉起右手要求B女一
    同離開，並向電梯外走一步（身體在電梯門間）後，於01：
    50：07時，又再舉起右手要求B女一同離開，B女搖頭示意拒
    絕，於01：50：11時，A男以左手擋住電梯門防止門自動關
    上，且朝著 B 女舉起右手，比出過來的手勢，之後一名梳
    包頭的女性乘客往後退一步，讓出空間，於01：50：13時，
     A男傾身以右手抓住B女掛於右手上之黑色衣物，B女順勢伸
    出左手抓A男手掌上方，臉上少許微笑，與A男同離開電梯，
    電梯門於01：50：17時關閉。
　8.另白衣女子即證人花鈺菱於1：48：24左右進入電梯，左手
    既插入口袋，於1 ：48：26整個身形面向鏡頭，背部貼著玻
    璃鏡面，左手是插在牛仔短褲之左口袋內，這個姿勢維持不
    變，一直到1：48：33，甲 身形擋住，完全看不到的狀態下
    ，白衣女子的姿勢，都是如上所述，也就是左手是插在短褲
    的口袋內。」復經原審於110年3月16日審理期日，再度勘驗
    上開錄影檔案中自106年12月17日 1時49分秒起至1時49分26
    秒止之畫面後，勘驗結果為：
　①1:49:00-1:49:06
　　甲 左上臂靠電梯左側牆面，被告背部僅靠該左側牆面，站
    立於甲 左前方，證人花鈺菱站立在甲 後方，身體在甲 身
    後偏右側，右手拿手機，左手相對位置在甲 左半身後方、
    關節微彎。
　②1:49:07-1:49:26
　　1:49:07-1:49:09間，一名身著白衣之女乘客走出電梯，證
      人花鈺菱左手於1:49:07-1:49:11有晃動之舉動；1:49:14
      時，被告轉向甲 與其交談，甲 搖一下頭，表情略顯不悅
      後，直視前方，並於1:49:17 斜眼看被告，眼神看向電梯
      樓層顯示處。被告於1:49:20 轉頭看了甲 一眼，甲 於1:
      49:23 身體下方往右挪動（其後即維持左側上臂靠電梯牆
      面、身體下方往右傾斜之姿勢），被告同時看甲 一眼後
      看向電梯門。」以上各情，有原審審理筆錄2份及監視器
      翻拍照片119張在卷可稽（原審卷一第225至232頁、卷三
      第193至194頁、資料夾內照片）。
  ㈣依上開甲 之證述及原審勘驗結果明確可知，甲 並未親眼目
    睹確係被告摸其臀部，而勘驗結果亦未見被告確實有觸摸甲
     左側臀部之情事，而本件案發當時電梯內並非僅有被告與
    甲 二人而已，還有其他人一同搭電梯，況且電梯內有很多
    人擠在一起，亦據甲 證述如上。是在無明確證據足資證明
    確係被告摸甲 臀部之下，也不能排除是其他同他電梯之人
    摸甲 臀部之可能性存在。又依甲 所證述，其於感受到左側
    臀部遭觸摸後有將臀部往右移開乙情，對照上開監視器畫面
    勘驗結果可知，甲 所述其左側臀部遭抓摸之時間點，應係
    其將臀部朝右挪動之際，即錄影畫面所示106年12月17日1時
    49分起至1時49分26秒止之畫面乙節。而斯時被告係以背部
    緊靠電梯牆面之方式，站立在甲 之左前方，以甲 左上臂靠
    電梯左側牆面之相對位置以觀，若被告確有如甲 所述，抓
    摸甲 之左側臀部相當於牛仔褲口袋位置處，且於甲 將臀部
    右移後持續抓摸之舉動，衡情被告除需將右手自甲 之下半
    身繞過甲 之身體始得觸摸到外，被告之右手尚需隨甲 右移
    之臀部朝右前方移動，則被告之身體及右肩理當本能上肢體
    會隨其右手之驅動而有移動現象。然由原審上開勘驗結果可
    知，當時確均未見被告身體有移動之情事，且站立於被告與
    甲 後方之證人花鈺菱亦於偵查中亦結證稱：我不認識被告
    及甲 ，當天電梯很多人，我對甲 沒有印象，也沒有注意到
    任何人去觸摸或抓電梯中其他女性的事等語（見偵卷第113
    頁），是依上情亦無從證明，被告確有公訴意旨所指以手抓
    摸甲 左側臀部之犯行。檢察官上訴意旨主張，依上開勘驗
    情節，難以排除證人花鈺菱左側手臂移動時觸碰或抓摸甲 
    左側臀部之可能；依當時情況，被告可輕易將手伸至被告左
    側臀部，至於攝影機雖未拍得被告身體及左肩移動之情形，
    然依現場位置被告僅需些微移動手掌，即可輕易碰觸甲 之
    左側臀部不需有明顯之身體動作云云，無非是推測之詞，並
    非積極證據，自無理由。
  ㈤甲 固與被告無仇恨間係，且無誣指被告之動機，此經被告供
    述明確（見偵卷第158頁），然由甲 前揭證述內容及其於偵
    查中所提之電梯內位置圖3紙（見偵字不公開卷第65至69頁
    ）可知，甲 指證被告為觸摸其左側臀部之緣由，係因其主
    觀上認知其左側臀部遭觸摸時，證人花鈺菱未站立在其後方
    ，其後方係牆壁，其周遭僅有被告站立在其左前方，故其判
    斷僅有被告能觸碰其左側臀部等節。然實則依上開勘驗結果
    所示，案發時甲 後方並非牆壁，而係證人花鈺菱，且證人
    花鈺菱左側手臂確係在甲 左半身後方，並有移動之情事等
    節，依上開勘驗紀錄甚為明確。依此足認，甲 前揭以其與
    被告及證人花鈺菱間之相對位置來判斷觸摸其左側臀部行為
    人之證詞，因有誤認其後方係牆壁及證人花鈺菱係在其右後
    方而非其後方之情事，已有重大瑕疵。另於實際上甲 與證
    人花鈺菱之相對位置以觀，因證人花鈺菱之左手臂確實在甲
     左側身後，且電梯內並非只有被告與甲 二人而已，是在無
    其他更明確的證據足資佐證之下，自無法排除證人花鈺菱左
    側手臂移動時亦有觸碰或抓摸甲 左側臀部之可能性。且因
    甲 於案發時誤認其與證人花鈺菱之相對位置，致其主觀上
    認為僅有被告始得觸碰到其左側臀部，而為前開指述內容，
    並非無瑕疵可指，又卷內亦無其他補強證據足以佐證，自亦
    不能單憑甲 單方面之指述，即率而推論確係被告抓摸其臀
    部。
  ㈥依證人即甲 之配偶甲男於警詢中證稱：當日我們共有10多人
    一起續攤，由我開立好唱歌包廂後，因為朋友們陸續到來，
    我就沒持續陪在甲 身旁，也不知道何人與甲 一同搭電梯上
    來包廂；我是直到朋友們陸續進來包廂後，我發現我妻子未
    進來，我走出去查看時，發現甲 一人站在該樓層櫃台邊，
    她才告訴我剛剛在電梯內遭被告徒手抓住渠左側臀部，感覺
    就像是用捏的，而且持續地捏著一會，讓她感覺不可思議、
    驚嚇等語（見不公開偵卷第21-23頁）；及於偵查中證稱：
    我沒有目擊本案發生經過；我是從包廂出來後看到甲 站在
    電梯一出來的櫃臺，我問她發生何事，她說被告在電梯内抓
    他屁股等語（見偵卷第113頁）。依上開甲男之證述情節亦
    可見，甲男得知被告有觸摸甲 臀部乙事，實係聽聞自甲 所
    述而來，證人甲男上開證述本質上係傳聞證據，且屬與甲 
    指述同質性之累積證據，自亦無從據為甲 上開證述之補強
    證據。
  ㈦證人費Ｏ怡於原審審理中固證稱略以：被告與甲男因甲 認為
    被告在電梯裡摸了她的屁股，在錢櫃KTV發生衝突時，我有
    試著跟被告聊了一下，被告就問我說「該怎麼辦？」；我說
    「那你是否要發個簡訊，跟甲男道歉一下？」；被告說「沒
    有甲男的電話號碼」，我說「我可以給你」。後來我也有給
    被告甲男的電話號碼，當時我有看到被告在手機上好像有寫
    些東西等語（見原審卷二第89頁）；且被告確曾於106年12
    月17日凌晨2時49分傳送：「I am sorry if I offended yo
    u.I really didn't do anything.I really sorry.Misunde
    rstanding.I'm sorry man.Can we make up?I'm sorry.I'm
     sincerely sorry man.I didn't mean to offend you.」
    ，此有簡訊擷圖附卷可參（見原審卷二第155、157頁）。然
    行為人之道歉或係出真摯之悔悟，或係出於道義上之責任，
    或係出於息事寧人的心態等，均有可能；且由被告於簡訊中
    仍持續以「I really didn't do anything」向甲男重申「
    我沒有做任何事」，及係向甲男表示「Misunderstanding（
    是誤會）」，而未見被告有何坦認其為本案觸摸甲 臀部犯
    行之言詞，是依上開簡訊內容尚無法直接佐證被告所稱之「
    誤會」，即等同其坦承曾對甲 為本案觸摸臀部之犯行。況
    證人甲男於警詢及偵查（見偵字不公開卷第22頁、偵卷第11
    3頁）及證人費Ｏ怡於原審審理中（見原卷二第99頁），均就
    被告於事發後否認有觸摸甲 臀部犯行之事證述明確，自亦
    難以被告曾傳送上開表示「誤會」之訊息予證人甲男，即據
    而推認被告係坦承本案犯行。是公訴檢察官認為，被告在當
    日凌晨傳送簡訊給甲男，表明道歉及誤會之意，若無對甲 
    做出非禮之舉，又何必多此一舉，正表示其此地無銀三百兩
    之畏罪心態云云，亦無理由。
　㈧至於卷附之臺北市政府107年6月28日府社婦幼字第107338178
    03號函文暨臺北市政府第00000000000號性騷擾再申訴案決
    議書1份，係臺北市性搜擾防治委員會單方面之決議認定，
    對於本院並無拘束力，自亦難執為認定被告確有上開性騷擾
    之行為之證明，附此敘明。 　　 　　
五、綜上所述，本件公訴意旨所舉之證據，並無法達到使本院可
    以確信被告有抓捏甲 臀部，而無所懷疑之有罪確信門檻，
    則依罪證有疑利歸被告及無罪推定法則，依法自應為被告無
    罪判決之諭知。原審判決同此認定，以公訴意旨所舉之證據
    與證明方法，尚有合理之懷疑存在，而未達到確信被告涉有
    本件犯行之程度；此外，卷內亦無其他積極證據可資認定被
    告確有公訴意旨所指之犯行，因認被告犯罪尚屬不能證明，
    而依法為被告無罪判決之諭知，認事用法並無違誤。檢察官
    上訴意旨並未能提出其他補強證據，僅以推論之方法認為被
    告應已構成公訴意旨所指之犯行，無非係對原審法院認事用
    法職權行使所為之指摘，並無理由，自應予以駁回。　　　
據上論斷，應依刑事訴訟法第368條，判決如主文。
本案經檢察官黃柏翔提起公訴，檢察官葉芳秀提起上訴，檢察官
洪威華到庭執行職務。
中　　華　　民　　國　　110 　年　　7 　　月　　28　　日
                  刑事第十九庭  審判長法　官  曾淑華
                                      法　官  許文章
                                      法　官  陳文貴
以上正本證明與原本無異。
不得上訴。
                                      書記官  俞妙樺
中　　華　　民　　國　　110 　年　　7 　　月　　28　　日